臺灣高等法院高雄分院刑事判決
110年度上訴字第882號
上  訴  人  
即  被  告  蘇國聖


選任辯護人  林鴻駿律師
上列上訴人即被告因違反廢棄物清理法案件，不服臺灣橋頭地方
法院109年度審訴字第742號，中華民國110年7月28日第一審判決
（起訴案號：臺灣橋頭地方檢察署108年度偵字第11612號），提
起上訴，本院判決如下：
    主  文
上訴駁回。
    理  由
一、刑事訴訟法第348 條規定：（第1 項）上訴得對於判決之一
    部為之。（第2 項）對於判決之一部上訴者，其有關係之部
    分，視為亦已上訴。但有關係之部分為無罪、免訴或不受理
    者，不在此限。（第3 項）上訴得明示僅就判決之刑、沒收
    或保安處分一部為之。由於被告蘇國聖已表明針對刑度判太
    重上訴等語（詳本院卷第173頁以下）。且參酌前開條文之
    立法理由：「為尊重當事人設定攻防之範圍，並減輕上訴審
    審理之負擔，容許上訴權人僅針對刑、沒收或保安處分一部
    提起上訴，其未表明上訴之認定犯罪事實部分，則不在第二
    審之審判範圍。如為數罪併罰之案件，亦得僅針對各罪之刑
    、沒收、保安處分或對併罰所定之應執行刑、沒收、保安處
    分，提起上訴，其效力不及於原審所認定之各犯罪事實，此
    部分犯罪事實不在上訴審審判範圍」。因此，本件上訴範圍
    只限於原審判決之科刑部分，至於原審判決其他部分，則非
    本院審理範圍。又因被告僅針對原審判決科刑部分，提起上
    訴，故本院僅能以原審判決所認定之犯罪事實為基礎，審查
    原審科刑所裁量審酌之事項，是否妥適，先予說明。
二、原審判決認定之犯罪事實、罪名部分：
　　原審經審理後，認定被告蘇國聖明知從事廢棄物清除處理業
    務者，應向直轄市、縣（市）主管機關或中央主管機關委託
    之機關申請核發公民營廢棄物清除處理機構許可文件後，始
    得受託清除處理廢棄物；未領有廢棄物清除、處理許可文件
    ，不得從事廢棄物之清除、處理行為，竟基於未領有許可文
    件違法清除處理廢棄物之犯意，於民國108年10月22日16時
    許，駕駛車牌號碼000-0000營業貨運曳引車附掛車牌號碼00
    -00號營業半拖車，前往址設高雄市○○區○○街0號之嘉鴻遊艇
    股份有限公司載運廢玻璃纖維板等廢棄物後，將車輛暫停在
    台88線快速公路某處橋下，再於108年10月23日凌晨3時許，
    駕駛上開車輛前往高雄市○○區○○段000地號土地（座標：N23
    .028757,E120.659896），將所載之廢棄物傾倒棄置至在該
    處挖掘之坑洞，並將廢棄物掩埋該處，被告並獲得新臺幣（
    下同）8,000元之報酬等事實。因而認為被告係犯廢棄物清
    理法第46條第4款前段之未依廢棄物清理法第41條第1項規定
    領有廢棄物清除、處理許可文件，從事廢棄物清除罪。
三、原審科刑及其所裁量審酌之事項：
　　原審經審理後，以行為人之責任為基礎，審酌被告明知未領
    有許可文件，不得從事廢棄物之處理工作，竟為賺取不法利
    益，而非法從事廢棄物之清除工作，不僅可能影響環境生態
    、更恐危害國民之身體健康，所為實有不該；惟念其犯後坦
    承犯行，態度尚可，兼衡其素行、本件犯罪之手段、情節、
    所生危害，自陳國中畢業，工作為卡車司機，月收入4 萬餘
    元，未婚，需撫養69歲之母親等一切具體情狀，量處如有期
    徒刑1年1月。
四、被告上訴意旨主張：被告蘇國聖平日係卡車司機，屬勞動階
    層，對於法律規定較不熟稔，此次因一時失慮，罹於重典，
    惟本次起訴之犯行僅108年10月22日至23日1車次，僅係1次
    犯行，犯罪所得僅8,000元，因上訴人僅國中畢業，學識不
    高，就犯行審酌實非不可憫恕，再經本次偵審教訓實無再犯
    之虞。另被告將設法清除本案之之廢棄物，懇請給予自新機
    會。再被告家中尚有罹有重病之老母需扶養，懇請酌量上情
    ，撤銷原審判決，准從輕量刑並准予減刑，以啟自新等語。
五、關於刑法第59條及量刑審酌部分：　　
　㈠量刑係法院就繫屬個案犯罪之整體評價，乃事實審法院得依
    職權自由裁量之事項，故量刑判斷當否之準據，應就判決之
    整體觀察為綜合考量，苟已以行為人之責任為基礎，並斟酌
    刑法第57條各款所列情狀，在法定刑度內，酌量科刑，無偏
    執一端，致明顯失出失入情形，即不得任意指摘為違法。至
    刑法第59條規定犯罪之情狀可憫恕者，得酌量減輕其刑，同
    法第57條規定科刑時應審酌一切情狀，尤應注意所列事項（
    共10款）為科刑輕重之標準，兩條適用上固有區別，惟所謂
    「犯罪之情狀」與「一切情形」，並非有截然不同之領域，
    於裁判上酌減其刑時，應就犯罪一切情狀（兼及第57條所列
    舉之10款事項），予以全盤考量，審酌其犯罪有無可憫恕之
    事由，以為判斷（最高法院110年度台上字第3485號判決參
    照）。
　㈡刑法第59條：
　　被告於犯本案之前，曾因違反廢棄物清理法案件，經臺灣臺
    南地方法院以108年度訴字第59號判決判處有期徒刑1年，緩
    刑2年確定之事實，有臺灣高等法院被告前案紀錄表在卷可
    參。被告未珍惜法院給予自新之機會，警惕自身行為，仍於
    緩刑期內，再犯本件違反廢棄物清理法案件，影響環境生態
    ，尚難認其犯罪情狀尚有可憫之處，原審未依刑法第59條規
    定酌減其刑，核屬原審量刑職權之合法行使，並無違誤。
　㈢量刑部分：
　　原審斟酌被告明知未領有許可文件，不得從事廢棄物之處理
    工作，竟為賺取不法利益，而非法從事廢棄物之清除工作，
    不僅可能影響環境生態、更恐危害國民之身體健康。並考量
    被告坦承犯行之犯後態度，兼衡其素行、本件犯罪之手段、
    情節、所生危害，及被告教育程度、工作內容及收入、家庭
    、經濟生活狀況等一切情狀，量處有期徒刑1年1月。經核原
    審判決已具體審酌關於刑法第57條科刑等一切情狀，在罪責
    原則下適正行使其量刑之裁量權，從最輕刑度起酌量其刑，
    客觀上並未逾越法定刑度，亦與罪刑相當原則無悖，難認有
    逾越法律所規定之範圍，或濫用其裁量權限之違法情形。故
    被告以上開理由提起上訴，指摘原審判決量刑過重，為無理
    由，應予駁回。
六、被告經合法傳喚，無正當之理由不到庭，爰不待其陳述，逕
    行判決。
據上論結，應依刑事訴訟法第371條、第368 條，判決如主文。
本案經檢察官楊翊妘提起公訴，檢察官李啟明到庭執行職務。
中　　華　　民　　國　　111 　年　　6 　　月　　1 　　日
                    刑事第三庭  審判長法  官  吳進寶
                                      法  官  徐美麗
                                      法  官  方百正
以上正本證明與原本無異。
如不服本判決應於收受本判決後20日內向本院提出上訴書狀，其
未敘述上訴理由者，並得於提起上訴後20日內向本院補提理由書
狀（均須按他造當事人之人數附繕本）「切勿逕送上級法院」。
中　　華　　民　　國　　111 　年　　6 　　月　　1 　　日
                                      書記官  呂姿儀
附錄本判決論罪科刑所依據之法條：
廢棄物清理法第46條
有下列情形之一者，處1 年以上5 年以下有期徒刑，得併科新臺
幣1 千5 百萬元以下罰金：
一、任意棄置有害事業廢棄物。
二、事業負責人或相關人員未依本法規定之方式貯存、清除、處
    理或再利用廢棄物，致污染環境。
三、未經主管機關許可，提供土地回填、堆置廢棄物。
四、未依第四十一條第一項規定領有廢棄物清除、處理許可文件
    ，從事廢棄物貯存、清除、處理，或未依廢棄物清除、處理
    許可文件內容貯存、清除、處理廢棄物。
五、執行機關之人員委託未取得許可文件之業者，清除、處理一
    般廢棄物者；或明知受託人非法清除、處理而仍委託。
六、公民營廢棄物處理機構負責人或相關人員、或執行機關之人
    員未處理廢棄物，開具虛偽證明。